【裁判字號】    96,訴,2590
【裁判日期】    970131
【裁判案由】    違反毒品危害防制條例
【裁判全文】
臺灣彰化地方法院刑事判決              96年度訴字第2386號
公  訴  人  臺灣彰化地方法院檢察署檢察官
被      告  甲○○
上列被告因違反毒品危害防制條例案件，經檢察官提起公訴（96
年度毒偵字第4621號、第9752號、第5758號、第5622號），本院
合併審理後，逕以簡式審判程序判決如下：
    主  文
甲○○所犯如附表所示之罪，應處如附表所示之刑。應執行有期
徒刑貳年肆月。
    犯罪事實及理由
一、犯罪事實部分：
  (一)甲○○前曾於民國89年間，因施用第一、二級毒品案件，經
    本院以89年度訴字第957 號判決，分別判處有期徒刑11月、
    6 月，應執行有期徒刑1 年4 月確定；復於90年間，因施用
    第一、二級毒品案件，經本院以90年度訴字第1394號判決，
    分別判處有期徒刑1 年、7 月，應執行有期徒刑1 年5 月確
    定，經入監接續執行，於92年12月15日縮短刑期假釋出監並
    付保護管束，復於假釋保護管束期間，經撤銷假釋，入監執
    行殘刑有期徒刑8 月30日，於94年6 月12日執行完畢。其又
    於94年間，因竊盜案件，經本院以94年度易字第1322號，判
    處有期徒刑10月確定，且於同年間，因施用第一、二級毒品
    案件，經本院以95年度訴字第18號，分別判處有期徒刑1 年
    2 月、8 月確定，前開3 罪嗣後經減刑定應執行有期徒刑 1
    年3 月確定，入監執行後，於96年7 月16日因減刑而執行完
    畢。
  (二)甲○○另於89年間，因施用毒品案件，經本院以89年度毒聲
    字第4141號裁定，令入戒治處所施以強制戒治，因戒治期滿
    3 個月後，經評定成效合格，再經本院以90年度毒聲字第17
    34號裁定停止戒治付保護管束，惟因故復經本院以90年度毒
    聲字第2864號裁定撤銷停止戒治，令入戒治處所施以強制戒
    治，於91年2 月16日強制戒治執行完畢釋放。詎其不知悔改
    ，於前開強制戒治執行完畢釋放後5 年內之94年9 月、10月
    間，即因再犯施用第一、二級毒品案件，經本院以95年度訴
    字第18號判刑確定後，復分別基於施用第一級毒品海洛因及
    第二級毒品甲基安非他命之各別犯意，於附表編號1 、2 、
    3 、4 所示之時間、地點，分別以附表編號1 、2 、3 、4
    所示之方式，各施用第一級毒品海洛因3 次及施用第二級毒
    品甲基安非他命1 次。嗣因附表編號1 、2 、3 、4 所示之
    查獲經過始查知上情。
  (三)甲○○因缺錢花用，基於意圖為自己不法之所有，於附表編
    號5 所示之時間、地點，以附表編號5 所示之方式，徒手竊
    取屋主鄭順所有之三星牌行動電話1 支，得手後即逃逸，並
    將所竊得之行動電話變現新臺幣（下同）2,000 元花用。嗣
    因附表編號5 所示之查獲經過，始查知上情。
二、被告甲○○於本院準備程序中，就上揭犯罪事實均為有罪之
    陳述，且所犯係死刑、無期徒刑、最輕本刑為3 年以上有期
    徒刑以外之罪，經本院合議庭依刑事訴訟法第273 條之1 第
    1 項之規定，裁定由受命法官1 人獨任進行簡式審判程序。
三、本案證據：
    (一)彰化縣警察局鹿港分局96年8 月15日委託檢驗尿液代號與
      真實姓名對照表1 紙（見鹿警分偵字第0960017378號警卷
      ）。
    (二)詮昕科技股份有限公司96年8 月24日濫用藥物尿液檢驗報
      告1紙（見同上警卷）。
    (三)應受尿液採驗人尿液檢體採集送驗紀錄表1 紙（見鹿警分
      偵字第0960022318號警卷第6頁）。
    (四)詮昕科技股份有限公司96年9 月17日濫用藥物尿液檢驗報
      告1紙（見同上警卷）。
    (五)應受尿液採驗人尿液檢體採集送驗紀錄表1 紙（見鹿警分
      偵字第0960021726號警卷）。
    (六)詮昕科技股份有限公司96年9 月20日濫用藥物尿液檢驗報
      告1紙（見同上警卷）。
    (七)證人即附表編號5 所示被害人鄭順之子鄭志偉於警詢之證
      述（見鹿警分偵字第0960020829號警卷）。
    (八)現場照片1紙及監視器攝錄翻拍照片4紙（見同上警卷）。
    (九)96年8月31日、96年9月7日、96年9月10日被告警詢筆錄。
    (十)被告於本院之自白。
    (十一)臺灣高等法院被告前案紀錄表。
四、按觀察、勒戒或強制戒治執行完畢釋放後， 5年內再犯毒品
    危害防制條例第10條之罪，即應直接依法追訴判決，固毋庸
    再行該條例針對「初犯」所規定之觀察、勒戒或強制戒治等
    治療程序，然若係於觀察、勒戒或強制戒治執行完畢釋放後
    ，5年後再犯第10條之罪者，則應重新依該條例第20條第1項
    、第2 項關於「初犯」之規定，先行送觀察、勒戒，並依其
    觀察、勒戒結果有無繼續施用毒品傾向，以定其是否施以強
    制戒治之治療程序，再於上開治療程序執行完畢後始由檢察
    官為不起訴處分，而非直接加以追訴處罰，此觀諸現行生效
    施行之毒品危害防制條例（於92年7月9日修正公布、自93年
    1月9日施行）第20條、第23條之規定甚明。而考諸前開毒品
    危害防制條例之修正理由主要係認觀察、勒戒或強制戒治後
    5 年後再犯者，顯見前所實施之觀察、勒戒或強制戒治已足
    以遮斷其施用毒品之癮，為期自新及協助其斷除毒癮，對此
    5年後再犯者仍適用初犯之規定（即該條例第20條第3項之規
    定），即先經觀察、勒戒、強制戒治之程序【見該條例第20
    條修法理由5第3項修正理由(二)】，且為配合簡化施用毒品犯
    之刑事處遇程序，並鑑於經觀察、勒戒或強制戒治執行完畢
    釋放後 5年內再犯者，其再犯率甚高，原據以實施之觀察勒
    戒及強制戒治既已無法收其實效，自應施以刑事處遇【見該
    條例第23條修正理由三(二)】，凡此俱見現行毒品危害防制條
    例於修正時刪除修正前二犯及三犯之規定，一改修法前繁雜
    之處遇程序，僅將施用毒品犯簡化區分為初犯、再犯外，並
    認施用毒品者係屬病患性犯人，以觀察、勒戒戒除其身癮，
    併以強制戒治方式祛除心癮之措施。由是觀之，現行毒品危
    害防制條例仍採「刑罰處遇程序」與「治療之保安處分程序
    」二者併行之方式，並將施用毒品者區分為「初犯」與「再
    犯」之不同，詳言之，倘毒品施用者係前經觀察、勒戒或強
    制戒制等治療程序執行完畢 5年後，始再施用毒品之「初犯
    」，因認前所執行之觀察、勒戒或強制戒治足收戒除毒癮之
    效，自應重新先經觀察、勒戒或強制戒治等治療程序，並於
    治療程序執行完畢後由檢察官直接為不起訴處分，毋庸對之
    追訴處罰，反觀，在「再犯」之情形，因其先前所為治療程
    序顯未能收祛除毒癮之實效，且考量施用毒品者之再犯率偏
    高，乃簡化其刑事處遇程序，而對之直接追訴處罰，不再施
    以保安處分之治療程序，是現行毒品危害防制條例所採「初
    犯」與「再犯」之界分，已揚棄過去修正前毒品危害防制條
    例所採一、二、三犯之判斷標準及處遇程序，且側重於觀察
    、勒戒或強制戒治等治療程序是否確實收其成效。因之，對
    於所謂「初犯」與「再犯」之區別，除應視其是否於觀察、
    勒戒或強制戒治執行完畢釋放後， 5年後再犯者外，尚應兼
    顧其前次所施予觀察、勒戒、強制戒治程序之成效以資判斷
    ，如此方能貫徹現行毒品危害防制條例之修正立法意旨，且
    細繹現行毒品危害防制條例第20條、第23條之立法理由可知
    ，所謂「再犯」應係指依該條例規定執行觀察、勒戒、強制
    戒治完畢釋放，再犯施用毒品罪者均屬之（見該條例第20條
    修法理由二後段），是對於現行毒品危害防制條例第20條第
    3項規定「觀察、勒戒或強制戒治執行完畢後， 5年後再犯」
    之解釋，自應限於該施用毒品之行為人於觀察、勒戒或強制
    戒治執行完畢後 5年內均未再有任何施用毒品之犯行，始足
    當之，茍其施用毒品之犯行，前經觀察、勒戒或強制戒治執
    行完畢後， 5年內曾因再犯施用第一、二級毒品之行為，而
    經法院判處刑罰之處遇程序確定者，縱其係於觀察、勒戒或
    強制戒治執行完畢 5年後復為施用毒品者（即修正前毒品危
    害防制條例所稱之三犯或三犯以上），因其於治療程序之保
    安處分執行完畢 5年內，既仍有繼續施用毒品之犯行，即難
    認前所執行之治療程序有何戒除其身心毒癮之成效可言，自
    不得僅憑該次施用毒品犯行係在前次執行治療程序之保安處
    分完畢後， 5年後再犯一端，即依現行毒品危害防制條例第
    20條第3項規定，逕認為「初犯」，而適用同條第 1、2項之
    觀察、勒戒或強制戒治等治療程序，否則無異使接受治療程
    序執行成效不彰，而屢犯施用毒品罪之行為人，僅因其施用
    毒品行為與前次觀察、勒戒或強制戒治完畢之時間相距已逾
    5 年，反得循初犯之保安處分程序，獲邀寬典，不啻與前揭
    毒品危害防制條例之修法初衷背道而馳，是就此情形，仍應
    認屬「再犯」之範疇，直接適用刑事刑罰處遇之程序，始符
    修法之本旨。查本件被告前曾因施用毒品案件，經執行強制
    戒治，於91年2 月16日執行完畢釋放。惟其於94年9 月、10
    月間，即因再犯施用第一、二級毒品案件，經本院以95年度
    訴字第18號判刑確定等情，有臺灣高等法院被告前案紀錄表
    存卷可參，而被告本案前開施用第一級毒品海洛因及第二級
    毒品甲基安非他命之犯行，雖均係在前次強制戒治執行完畢
    5 年後所犯，惟被告於上開強制戒治執行完畢5 年內，曾再
    犯施用第一、二級毒品之罪經法院宣示判決並確定，已詳述
    如前，顯見其並非於強制戒治執行完畢後5 年內均無任何施
    用毒品之犯行，且其既已於強制戒治執行完畢5 年內再犯施
    用第一、二級毒品之罪，已符合毒品危害防制條第23條第 2
    項之所定之追訴要件，揆諸前開毒品危害防制條例條文及說
    明，被告所為本件施用第一級毒品海洛因及第二級毒品甲基
    安非他命之犯行，即均無「初犯」規定之適用，自均毋須再
    重新施予觀察、勒戒或強制戒制之處遇程序，而應直接訴追
    處罰。
五、應依刑事訴訟法第273條之1第1項、第 299條第1項前段、第
    310 條之2 、第454 條第1 項，毒品危害防制條例第10條第
    1 項、第2 項、第18條第1 項前段，刑法第11條、第321 條
    第1 項第1 款、第47條第1 項、第62條前段、第51條第5 款
    。判決如主文。
六、如不服本判決，應於判決送達後10日內，向本院提出上訴狀
    （須附繕本），上訴於臺灣高等法院臺中分院。
本案經檢察官張尹敏到庭執行職務。
中    華    民    國    97    年    1     月    31    日
                  刑事第五庭    法  官  簡婉倫
以上正本證明與原本無異。
如不服本判決，應於判決送達後10日內，向本院提出上訴書狀，
上訴書狀應「敘述具體上訴理由」，並按他造當事人之人數附繕
本。「切勿逕送上級法院」。
中    華    民    國    97    年    1     月    31    日
                                書記官
附錄本案論罪科刑法條
毒品危害防制條例第10條
施用第一級毒品者，處 6 月以上 5 年以下有期徒刑。
施用第二級毒品者，處 3 年以下有期徒刑。
中華民國刑法第321條第1項第1款
犯竊盜罪而有左列情形之一者，處 6 月以上、 5 年以下有期徒
刑：
一  於夜間侵入住宅或有人居住之建築物、船艦或隱匿其內而犯
附表
┌─┬────┬───────┬───────────┬───────────────┬───────────┐
│編│時   間 │地          點│    方          式    │     查    獲    經    過     │  應  處  之  罪  刑  │
│  │        │              │                      │                              │                      │
├─┼────┼───────┼───────────┼───────────────┼───────────┤
│1 │96年8 月│其當時位於彰化│以將海洛因摻水置入其所│嗣於96年8 月15日，經警持本院核│甲○○施用第一級毒品，│
│  │15日上午│縣鹿港鎮○○路│有針筒內注射方式（該針│發之搜索票，至其當時位於彰化縣│累犯，處有期徒刑捌月  │
│  │8時許   │2 段361 巷63號│筒業已丟棄），施用第一│鹿港鎮○○路○ 段361 巷63號住處│                      │
│  │        │處內          │級毒品海洛因1次       │進行搜索，經警對其採尿送驗後，│                      │
│  │        │              │                      │呈嗎啡陽性反應                │                      │
├─┼────┼───────┼───────────┼───────────────┼───────────┤
│2 │96年8 月│其當時位於彰化│以將海洛因摻水置入其所│嗣於96年8 月31日，因屬毒品列管│甲○○施用第一級毒品，│
│  │31日上午│縣鹿港鎮○○路│有針筒內注射方式（該針│人手，至警局接受採尿，即於左列│累犯，處有期徒刑陸月  │
│  │8時許   │2 段361 巷63號│筒業已丟棄），施用第一│施用海洛因犯罪未為有偵查權限之│                      │
│  │        │處內          │級毒品海洛因1次       │機關發覺前，主動向員警自首前開│                      │
│  │        │              │                      │犯行，而接受裁判，且自願經警採│                      │
│  │        │              │                      │尿送驗後，呈嗎啡陽性反應      │                      │
├─┼────┼───────┼───────────┼───────────────┼───────────┤
│3 │96年8 月│其當時位於彰化│以將甲基安非他命置入其│嗣於96年8 月31日，因屬毒品列管│甲○○施用第二級毒品，│
│  │31日上午│縣鹿港鎮○○路│所有之玻璃管內燒烤吸煙│人手，至警局接受採尿，原雖否認│累犯，處有期徒刑捌月  │
│  │8時許   │2 段361 巷63號│方式（該玻璃管業已破裂│有何施用甲基安非他命犯行，經警│                      │
│  │        │處內          │丟棄），施用第二級毒品│對其採尿送驗後，呈甲基安非他命│                      │
│  │        │              │甲基安非他命1次       │陽性反應                      │                      │
├─┼────┼───────┼───────────┼───────────────┼───────────┤
│4 │96年9 月│彰化縣鹿港鎮鹿│以將海洛因摻水置入其所│嗣於96年9 月7 日上午10時10分，│甲○○施用第一級毒品，│
│  │6 日晚上│東路上之九華宮│有針筒內注射方式（該針│因行蹤可疑，在彰化縣鹿港鎮中正│累犯，處有期徒刑陸月  │
│  │7時許   │廁所內        │筒業已丟棄），施用第一│路旁遭警盤查，甲○○即於左列施│                      │
│  │        │              │級毒品海洛因1次       │用海洛因犯罪未為有偵查權限之機│                      │
│  │        │              │                      │關發覺前，主動向員警自首前開犯│                      │
│  │        │              │                      │行，而接受裁判，且自願經警採尿│                      │
│  │        │              │                      │送驗後，呈嗎啡陽性反應        │                      │
├─┼────┼───────┼───────────┼───────────────┼───────────┤
│5 │96年9 月│彰化縣鹿港鎮彰│利用該住宅大門未關之機│嗣於96年9 月10日上午11時30分許│甲○○於夜間侵入住宅竊│
│  │6 日凌晨│鹿路5 段2 巷48│會，直接侵入該住宅1 樓│，經警在彰化縣鹿港鎮○○路與鹿│盜，累犯，處有期徒刑陸│
│  │0時30 分│號屬於鄭順住宅│供新順發米粉廠辦公使用│東路口，察覺其行蹤可疑進行盤查│月                    │
│  │許之夜間│，且供新順發米│之辦公室內，徒手竊取鄭│，甲○○即於失主鄭順尚未報案，│                      │
│  │        │粉廠使用，與住│順所有三星廠牌型號ＳＧ│且左列竊盜犯罪未為有偵查權限之│                      │
│  │        │宅共通之1 樓辦│Ｈ—Ｚ548 行動電話1 支│機關發覺前，主動向員警自首前開│                      │
│  │        │公室內        │得手                  │犯行，而接受裁判              │                      │
└─┴────┴───────┴───────────┴───────────────┴───────────┘


司法院資訊處製作；財團法人民間司法改革基金會備份。
